【裁判字號】    91,訴,850
【裁判日期】    920620
【裁判案由】    損害賠償
【裁判全文】
臺灣臺北地方法院民事判決                          九十一年度訴字第八五０號
    原      告  甲○○
    訴訟代理人  陳振東律師
    複代理人    陳淑茹律師
    被      告  信義房屋仲介股份有限公司
    法定代理人  乙○○
    訴訟代理人  王建智律師
    複代理人    徐偉峰律師
右當事人間請求損害賠償事件，本院判決如左：
    主  文
被告應給付原告新台幣貳佰零肆萬元及自民國九十一年三月二日起至清償日止，按年
息百分之五計算之利息。
原告其餘之訴及假執行之聲請均駁回。
訴訟費用由被告負擔二分之一，餘由原告負擔。
本判決於原告以新台幣陸拾捌萬元供擔保後，得假執行。但被告於假執行程序實施前
以新台幣貳佰零肆萬元為原告預供擔保，得免為假執行。
    事  實
甲、原告方面
壹、聲明：
一、被告應負賠償原告新台幣肆佰零捌萬元整暨自起訴狀送達翌日起至清償日止，依
    年息百分之五計算之利息。
二、願供擔保請求准予宣告假執行。
貳、陳述：
一、原告於民國八十七年間經被告之代理人李鵬輝仲介訴外人即賣方劉玉珍所有之不
    動產（房屋坐落於台北市○○區○○街七十八巷九號四樓之二，面積為四十一點
    一二平方公尺，下稱系爭建物）；被告所提供之不動產資料所載，該不動產並無
    增建、違建事項，由於被告標榜之服務品質，其廣告稱該公司已於
    年實施購屋全面保障系統，內容包括售前保障之「產權調查制度」、售中保障之
    「付款保障制度」及「代書審查制度」等，因此系爭房屋狀況全然信任被告及其
    提出之報告，由被告參與之交易過程中並未提醒該標的物有任何違法之瑕疵，原
    告委由被告向訴外人劉玉珍斡旋撮合，而於八十七年十月二十九日簽訂契約，由
    原告以新台幣（下同）五佰七十萬元購得。九十年五月下旬，台北市政府竟以公
    文函知原告，系爭建物需為折除之違建其面積高達一四點八平方公尺（占所購面
    積近三分之一，達四樓可用面積五分之二），系爭增建的部分是露台增建，主建
    築是一個小套房，當初到現場看的時候並無法區隔該部分是屬增建部分，且買賣
    價金也將露台部分面積記入，收到工務局通知時，原告始知被告未盡調其調查之
    責，致原告受重大損失。
二、按有關不動產仲介契約，其性質究屬單純之居間契約，抑是屬混合契約就此雖或
    有爭議，惟揆諸現行實務上不動產仲介契約之內容以觀，早已逾單純之報告或媒
    介居間之所可涵蓋，是以若僅論其以民法債篇居間規定之適用，顯難應其內容之
    複雜與多樣性。次按實務上仲介公司向有對買屋者收取至少相當於買賣價金百分
    之一的報酬為其仲介勞務之對價，而此參諸間契約類型之立法理由明載：居間乃
    係對於勞務結果支給報酬等語可知，其乃亦符合民法第五二九條「凡勞務給付之
    契約，亦適用委任」之規定。因之本事件中被告既受委託人即原告仲介不動產買
    賣，而被告亦除單純之報告媒介居間外，尚有依其所約而為之義務，故兩造間除
    上乃併存有居間與委任兩種以上契約之混合。
三、被告違反民法第五六七條及第五三五條後段之注意調查義務及消費者保護法第二
    十二條之規定；民法債篇於八十八年四月二十一日所為民法第五六七條之修正時
    ，亦有感於居間營業人應負有較大之注意及調查義務而為該條第二項之增修，是
    以雖然本件事實係發生於上述民法債篇修正之前，然依民法第一四八條第二項規
    定行使權利、履行義務，應依誠實及信用方法以觀，且輔之相類型事務，應為相
    類之處理的法理可知前開修正依法理，於本事件當有類推適用之餘地。本件被告
    既受原告委任，且受有報酬，依民法第五三五條後段規定受有報酬之人應以善良
    管理人之注意義務處理事務，則被告顯然亦有依委任規定負有較高之調查注意義
    務。又本事件中系爭標的究否存有違建或其是否屬需為拆除之違建，本係被告職
    務上應行注意內容之一，且此乃為可簡易查證之事項，而非屬逾其專業之求，仲
    介業之業務涉及房地買賣專業知識，其既受一般消費者委託處理又收取高額佣金
    ，且其仲介過程又握有充分之資訊與文件，自應就其所從事之業務負善盡預見危
    險及調查義務；本事件中被告既對系爭標的是否有違建乙節顯可查證注意並提出
    報告，惟其未予告知原告前情，則其不僅有違民法第五六七條之注意調查義務，
    且亦已悖同法第五三五條善良管理人之注意義務，其處理委任事務顯難謂無過失
    。另依消費者保護法第二十二條規定，被告本即應確保廣告內容之真實，並對原
    告之義務不得低於廣告內容；是以其既已廣告本身有完整之產權調查，但卻疏於
    注意及提醒原告系爭房屋有違建之瑕疵，故被告自亦已違反前開法規乃至明。
四、被告不僅已悖其注意義務致其處理委任事務有過失，是以其自應依民法第五四四
    條規定負損害賠償之責，且其既亦同違消保法第二十二條規定，而有廣告不實之
    行為，基此原告自得另依消保法第五十一條規定同為對被告請求損害賠償及一倍
    之懲罰性賠償金。原告所購系爭標的物乃係小套房，但因被告未盡其告知其有違
    建，致令原告陷於錯誤而購之，且觀其遭查報待拆面積竟達一四點八平方公尺並
    屬同一樓層即露台，原告所可使用之室內面積不僅大為縮減，且其縮減部分亦已
    礙其整體利用之目的，故因被告過失致違其委任事務乙節，原告實難謂無受損害
    。再者縱使溯及初始，原告若已知悉該情形將不可能以此不相當價格購買無法居
    導，此實非如被告稱原告尚得向出賣人為買賣標的物之瑕疵擔保責任即得填補之
    ，即使原告對第三人有任何法律權源可恃，然此仍無礙被告依法為損害賠償之責
    。況按被告所涉尚有廣告不實等節，其咎當亦非僅民法第五四四條之所可涵蓋。
五、原告起訴之請求權基礎，一為民法委任契約第五四四條之損害賠償請求權，一為
    民法第一八四條之侵權行為損害賠償責任。前者依消費者保護法第二十二條規定
    ，企業經營者應確保廣告內容之真實則被告既受委任為居間不動產買賣，本應負
    有其所廣告之檢查及告知義務現系爭不動產既有違建事實，卻未告知原告注意，
    則被告依消保法第二十二條規定，自應負有違反處理委任事務之過失責任，是以
    依雙方之消費權義，原告依消保法課以被告之廣告真實義務，被告既未予以注意
    而生有過失，原告爰有依同法第五十一條規定，請求被告應負有損害額一倍以下
    之懲罰性賠償金之權。而後者，原告認被告應就違建部分予以注意並告知原告，
    但被告卻未盡其注意義務，已同時違反第一八四條第一項及第二項之義務；即消
    費者保護法第二十二條應為第一八四條第二項之保護他人之法律，故被告疏未注
    意使原告購買違建房屋而有遭拆除之損失，除應認其有過失致原告之財產權受侵
    害外，另因消保法第二十二條之保護規定，被告未盡其廣告真實之義務，即應負
    有損害賠償之責任。綜上可知，原告之請求權基礎雖各有基於委任契約及侵權行
    為類型之請求權基礎，但其各自適用時，原告皆可本於被告未盡其消保法第二十
    二條之廣告責任而生有損害賠償請求權，是以本訴請求之根本皆可源於消費者保
    護法而生，故第五十一條規定就本訴應有適用之餘地。
六、被告自七十年起即採行產權調查制度，並於九十三年起全面實施購屋全面保障系
    統，即被告不斷以產權調查為其廣告內容，其間更以調查程序獲多項消費者產品
    信賴獎項，被告既已於廣告中告知消費者其可信賴之形象，則原告基於各項文書
    、媒體之廣告自然可得被告所廣告應保證之品質。依消費者保謢法施行細則第二
    十三條所規可知，所謂廣告並不限於利用媒體等方式，其只要係可使不特定多數
    人知悉其宣傳內容之傳播均屬廣告，此自其條文明載或其他方法之字樣即足以明
    之，被告既身為房屋仲介業者，其對所掌握不動產物件，除一般平面廣告外，更
    多情形係賴其所屬員工對不特定洽詢者亦有為物件之說明介紹，以達其宣傳之效
    ，此當認此際其之就物件為介紹說明亦屬廣告之一種乃理之所然，故於本事件中
    被告既對上門洽詢之原告已為物件廣告與介紹，則又提供文件以佐其宣傳，則自
    應對其廣告內容確保其真實，且對原告所負之義務不得低於廣告之內容乃自不待
    言。
七、爰依鑑定報告所鑑定就一般人觀念中在市場形成之交易價格，拆除後之市價為三
    百六十六萬元，以買受價格五百七十萬元扣除該市價，原告之損失為二百零四萬
    元，故被告應負損害賠償數額合計為四百零八萬元。
參、證據：提出不動產說明資料、被告網路廣告、買賣契約、台北市政府工務局違建
    查報拆除函、服務費確認單等為證。
乙、被告方面
壹、聲明：
一、原告之訴駁回。
二、如受不利判決，願供擔保請准宣告免為假執行。
貳、陳述：
一、原告提出編號證五之證物形式真正以及拆除部分為系爭建築物之露台被告不否認
    ，惟被告系受任於訴外人劉玉珍委任非受原告委託；被告公司之主要業務係從事
    不動產之仲介業務，所謂之仲介業務，依不動產經紀業管理條例第四條第五款之
    規定係指：「從事不動產買賣、互易、租賃之居間或代理業務。」本件原告係經
    由被告公司之居間仲介而購買坐落台北市○○區○○路七十八巷九號四樓之二之
    系爭房地，故兩造間之法律關係，當屬居間無誤。按居間者，乃當事人約定一方
    為他方報告訂約之機會，或為訂約之媒介，他方給付報酬之契約。給付報酬者，
    謂之委託人，此項契約，為特別契約。自其所服勞務之性質言之與委任契約異，
    委任事務之處理必須為法律行為，而居間則僅報告訂約機會或為訂約之媒介；又
    處理事務，至事務之種類如何，法無限制；且委任原則上為無償，例外始為有償
    。按八十六年度訴字第二二九一號判決要旨謂「當事人約定，一方為他方報告訂
    約之機會，或為訂約之媒介，他方給付報酬之契約為居間契約，民法第五百六十
    五條定有明文，依系爭契約之約定被告簡○鵬係將其所有之系爭房地委託原告公
    司居間銷售，並於系爭契約第六條第一項約定，原告於完成被告簡○鵬委託之居
    間仲介銷售行為時，得向被告簡○鵬請求約定之服務報酬，參以前揭規定，系爭
    委託契約應具有居間契約之法律性質。」、八十四年度中簡字第三十號判決要旨
    謂「兩造之契約雖以不動產買賣要約、承諾書為名，而其真意乃約定原告於因被
    告之媒介、斡旋而與上開房屋之出賣人在七日內成立買賣契約時，原告即給付被
    告成立總價百分之一之金額作為報酬，如系爭房屋買賣契約不能成立時，被告即
    應退還原告保證金。究其等真意，應係居間契約。」揆諸上述實務見解，兩造間
    之契約當屬居間無誤。至於民法第五百二十九條之規定：「關於勞務給付之契約
    ，不屬於法律所訂其他契約之種類者，適用委任之規定。」當指未於法律明定之
    其他具有勞務性質之法律關係始克當之，居間雖亦具有服勞務之性質，但既已於
    民法債篇中明定，自無適用委任規定之餘地。居間之性質與委任並不相同，原告
    以民法第五百四十四條關於委任之規定請求損害賠償，當於法無據。
二、八十八年四月二十一日修正之民法第五百六十七條二項規定：「以居間為營業者
    ，關於訂約之事項及當事人之履約能力或訂立該約之能力，有調查之義務。」惟
    該修正條文自八十九年五月五日開始施行，兩造間之居間契約係於八十七年十月
    間訂立，當無溯及適用該修正條文之餘地，否則施行法所定之施行日期即形同具
    文，有悖於人民對法律秩序之信賴。故被告僅需依民法第五百六十七條規定對於
    訂約之事項就其所知據實報告，不得有隱匿欺騙之情事，即符合法律之規範。被
    告於八十七年十月間受訴外人劉玉珍委託讓售系爭房地時，業已要求出賣人劉玉
    珍就買賣標的物之各種狀況予以說明，並於標的物說明書內勾選，並要求出賣人
    簽名以擔保內容之正確性，而本件出賣人於前揭標的物現況說明書就第八項「是
    否有改建、違建、禁建或糾紛之情事」選項中勾選「否」，況標的物是否有違建
    之情形屋主當知之甚詳，被告當信賴之，當以盡其查證即應有之注意義務，自無
    隱瞞違建之意圖。又被告公司雖於一九九三年開始全面實施「產權調查制度」，
    惟主要目的在於透過向地政機關調閱相關之產權文件，避免產權爭議及權利瑕疵
    ，同時建立問題屋、輻射屋之資料庫，使買受人不致遭受不測之損害，本件系爭
    房地並無權利瑕疵或海砂屋之情形。至房屋是否有違建係工務局依法查報，前開
    資料尚非一般人所能調取，足見被告確已盡其調查義務之能事，難謂處理居間仲
    介事務有過失可言。況系爭不動產說明書第一頁之「建築改良物標示」即已清楚
    載明附屬建物包括花台、露台、陽台，並清楚標示其所佔面積，對系爭標的物之
    資訊均據實以告，無任何隱匿，且原告於買受過程中，被告公司之銷售人員多次
    親自帶領原告至房屋現場看屋，是原告本身對買賣標的物之現況系於本身親自看
    屋後所為之買賣決定，並非全然依照被告所提供之資料所作之決定。
三、原告提出之證二廣告資料，並非原告與被告於八十七年間簽立不動產仲介契約時
    已有之廣告，此觀之廣告內容「信義大事紀」，提及 2000 年、1999 年、1998
    年被告公司之重要事蹟自明，足見原告純係因被告公司之知名度及市場佔有率始
    與被告簽約，非受上開廣告之誘引，姑不論廣告內容是否有原告所稱之誇大不實
    ，縱然原告因本件交易受有損害，亦與前述之廣告毫無因果關係，是原告當無由
    依消費者保護法第五十一條規定要求損害額一倍以下之懲罰性損害賠償。觀諸上
    開廣告全體旨趣，乃係就被告公司整體行銷策略及歷年重要事蹟為企業形象之宣
    傳，主要再強調被告公司於市場之地位及企業形象，並未針對原告所購房屋之品
    質為特別強調，更無對仲介房屋保證無違建之情事未為任何說明揭露，況廣告不
    過為吸引購買者前往洽購以推展商機之媒介，該商業交易行為是否成立尚須經由
    洽商、合意等程序，原告並未提出證據證明其特別重視該廣告並因而與被告簽約
    ，足見尚不能認被告有以系爭廣告誘騙原告簽約之事實；原告所舉證據尚無足證
    明被告有以原證二廣告及保證仲介銷售之住宅用房屋等方式誘使原告陷於錯誤而
    簽訂系爭仲介居間契約，或被告有明知原告所欲買受係住宅房屋無違建之瑕疵而
    隱瞞之並故意出售予原告之情事。從而原告主其得依消費者保護法第五十一條規
    定請求被告賠償其所受損失一倍之懲罰性賠償金，均非有據，亦無理由。
（一）按侵權行為乃係不法侵害他人權利之行為，屬於所謂違法行為之一種，債務不
      履行為固係債務人侵害債權之行為，性質上雖亦屬廣義之侵權行為，但法律另
      有關於債務不履行之規定，故關於侵權行為之規定，於契約當事人間單純不依
      債之本旨或以適當方法履行債務之場合，尚屬無所適用。此項法理，對於同屬
      法律另有規定之締約過咎損害賠償責任，自應併為相同之解釋。契約當事人除
      非證明他造在履約或締約過程中另有藉機從事其他不法侵權行為之故意或過失
      ，尚難遽憑履約上或締約上之過失提起侵權行為損害賠償之訴。本件原告基於
      侵權行為之法律關係，請求被告賠償因系爭房屋部分違建有遭拆除之虞之損害
      ，無非指被告因過失違反消保法第二十二條所定企業應確保廣告真實之義務，
      使其受有違建拆除危險之損失云云，惟消保法所規範之保護消費者義務，在契
      約交易行為之直接當事人間，仍屬依約所負誠信履行義務之範疇，尚無僅因債
      務人或其使用人履約上有所懈怠而訴諸侵權行為損害賠償之餘地，是縱然被告
      公司之人員於處理居間系爭房地過程中有違反其給付義務之情事，然究與詐欺
      及不實廣告係故意對消費者示以不實之事情形有別。故消保法二十二條之情形
      應係企業主「故意」以不實廣告使消費者陷於錯誤之情形，而本件原告卻主張
      被告有違反處理事務之「過失」責任，顯有適用法律之謬誤，則原告就此主張
      被告有侵權行為及不實廣告云云，尚非有據。
（二）又按企業經營者應確保廣告內容之真實，其對消費者所負之義務不得低於廣告
      之內容，又依消費者保護法所提之訴訟，因企業經營者之故意所致之損害，消
      費者得請求損害額三倍以下之懲罰性賠償金，但因過失所致之損害，得請求損
      害額一倍以下之懲罰性賠償金，消費者保護法第二十二條、第五十一條固定有
      明文，而廣告之內容欲構成契約義務內容之一部，仍應以其內容具體明確為必
      要。惟本件原告主張被告廣告不實之部分，僅為被告公司之整體形象廣告，所
      謂產權調查之具體內容亦未詳述，其廣告內容未臻具體明確，難認構成契約義
      務內容一部之情形，從而原告主張依消費者保護法第五十一條之規定，請求被
      告給付損害額一倍之損害賠償，並無理由。
（三）另按消費者保護法係為保護消費者於消費關係中，因企業經營者及經銷商，就
      其所販賣、提供之商品或服務，對於消費者造成侵權行為，應負無過失或推定
      過失責任之特別規定，如非侵權行為之法律關係，即無消費者保護法所定賠償
      責任之適用（參照臺灣高等法院八十七年度上字第一三五號判決）。本件被告
      對於原告並無侵權行為損害賠償責任可言，已如前述，原告自亦無從本於消保
      法第五十一條訴請給付懲罰性賠償金。況所謂「懲罰性賠償」源自英美法上特
      有之賠償類型，非屬損害補償性質之賠償，其設立目的在於對具有邪惡動機、
      非道德的或極惡之行為人施以一定懲罰，阻嚇他人效尤或提高他人注意力之處
      罰性賠償，性質及目的與刑事處罰無異，故適用上之要求應較為嚴格。消費者
      保護法第五十一條之立法目的，在於促使企業經營者重視商品及服務品質、維
      護消費者利益，懲罰惡性企業經營者，並嚇阻其他企業經營者之侵權，參酌美
      國、韓國立法例而有此制，是本條所謂「依本法所提之訴訟」，尤應為合目的
      性之限縮解釋，認為除消保法第七條至第十條有關侵權行為所定之賠償外，並
      無同法第五十一條之適用。原告主張依據消保法第五十一條規定求償，並非以
      被告有何違反消保法第七條至第十條之情形為前提，係以民法第一百八十四條
      及消保法第二十二條之規定為其依據。
四、鑑定報告有諸多依據上及計算方法上之瑕疵，並不足作為損害之依據。況系爭建
    物雖有部分違建，但自台北市政府工務局查報迄今已逾兩年，仍尚未拆除，原告
    仍能正常使用收益，並未受有任何損害，既損害尚未發生，應無預為請求之必要
    ，其本件之請求於法未洽。
丙、本院依原告聲請函請亞太不動產鑑定股份有限公司至場鑑定。
    理  由
一、原告起訴主張：原告於八十七年間經由被告之仲介，以五百七十萬元向訴外人劉
    玉珍買受系爭房屋，依被告所提供之不動產資料所載，系爭建物並無增建、違建
    事項，由於被告標榜之服務品質，其廣告稱該公司已於
    全面保障系統，內容包括售前保障之「產權調查制度」、售中保障之「付款保障
    制度」及「代書審查度」等，原告信任被告及其提出之報告，且被告於交易過程
    中並未提醒系爭建物有任何違法之瑕疵，經台北市政府工務局通知拆除時，原告
    始知被告未盡調其調查之責，因被告未盡產權調查義務，及有廣告不實之行為，
    致原告受重大損失。被告則以：兩造所成立者僅係單純之居間契約，依當時之民
    法規定，尚未有居間營業人就訂約事項調查義務之規定，依法被告並無此項義務
    且系爭建物露台上之違建尚未拆除，原告並未受有損害；而被告於廣告資料中，
    雖稱自一九九三年即實施產權調查制度，但此僅係就被告公司整體行銷策略及歷
    年重要事蹟為企業形象之宣傳，主要再強調被告公司於市場之地位及企業形象，
    並未針對原告所購房屋之品質為特別強調，更無對仲介房屋保證無違建之情事未
    為任何說明揭露，況廣告不過為吸引購買者前往洽購以推展商機之媒介，該商業
    交易行為是否成立尚須經由洽商、合意等程序，原告並未提出證據證明其特別重
    視該廣告並因而與被告簽約，足見尚不能認被告有以系爭廣告誘騙原告簽約之事
    實；原告所舉證據尚無足證明被告有以廣告及保證仲介銷售之住宅用房屋等方式
    誘使原告陷於錯誤而簽訂系爭仲介居間契約，或被告有明知原告所欲買受係住宅
    房屋無違建之瑕疵而隱瞞之並故意出售予原告之情事。從而原告主其得依消費者
    保護法第五十一條規定請求被告賠償其所受損失一倍之懲罰性賠償金，均非有據
    等情置辯。
二、原告於八十七年間，經由被告之仲介向訴外人劉玉珍以五百七十萬元買受系爭房
    屋，依被告所提供之不動產資料所載，系爭建物並無增建、違建事項，但系爭房
    屋露台上之增建物係違建，業經台北市政府工務局通知拆除在案，為兩造所不爭
    執，並有不動產說明資料、買賣契約、台北市政府工務局違建查報拆除函、服務
    費確認單等在卷為證，堪認為真實。茲兩造所爭執者，乃（一）被告就系爭建物
    增建、違建事項，有無調查之義務？被告是否因未盡調查之義務，須負損害賠償
    責任？其損害賠償額若干？（二）被告是否有消費者保護法第二十二條所規範之
    廣告不實行為，原告因而得依同法第五十一條之規定請求損害額一倍之懲罰性賠
    償金？
三、查被告係以不動產仲介之業務為主要營業內容，為居間營業人，其關於不動產之
    制度」及「代書審查制度」等，有被告網路廣告附卷為憑，與他方當事人所成立
    之契約關係，其契約內容顯已非單純之報告訂約機會或為訂約之媒介，而含有居
    間契約以外之契約因子。且被告既係居間營業人，因仲介系爭建物買賣，原告因
    而給付五萬七千元之報酬，有服務費確認單為憑，被告自係受有勞務給付報酬之
    人。依民法第五百二十九條規定，關於勞務給付之契約，不屬於法律所定其他契
    約之種類者，適用關於委任之規定。是兩造所成立之契約內容，實係居間契約與
    有償委任契約之混合契約，被告辯稱兩造所成立者係單純之居間契約，並無可採
    。按買賣標的不動產，其產權是否存有瑕疵，本係當事人締約與否之重要考量要
    素，關於此重要之締約事項，依民法第五百三十五條後段之規定，被告自應負善
    良管理人之注意義務，而善盡調查之能事，並詳予告知原告，而系爭建物上是否
    有增建之違建，依被告之專業，亦非無調查之可能，卻僅依訴外人劉玉珍自行選
    勾之標的物現況說明書，據以為調查報告，而提出予原告，顯有違民法第五百三
    十五條後段之善良管理人之注意義務，其處理委任事務顯難謂無過失。原告認被
    告須就其違反委任契約之注意調查義務，負債務不履行之賠償責任，堪可採認。
四、而系爭建物原供露台使用，於其上之違建若經拆除，依一般人觀念中對於「露台
    違建拆除後，包括土地及建物」，在市場上可形成之交易價格，經本院委託亞太
    不動產鑑定股份有限公司鑑定，認其交易價格為三百六十六萬元，有修正版之鑑
    定報告書在卷可稽。被告雖認鑑定報告有諸多依據上及計算方法上之瑕疵，並不
    足作為損害之依據云云，但該鑑定公司係一專業之不動產鑑價公司，被告亦當庭
    表示對送請該公司鑑定「無意見」（見本院九十一年十一月二十六日筆錄），自
    不容許被告於嗣後再以涉及鑑定專業領域之鑑定依據上或計算方法為爭執。至被
    告以：「系爭建物雖有部分違建，但自台北市政府工務局查報迄今已逾兩年，仍
    尚未拆除，原告仍能正常使用收益，並未受有任何損害，既損害尚未發生，應無
    預為請求之必要」云云，其並未舉證證明該違建已無被強制拆除之危險，原告對
    於此減損系爭建物預定效用之事由，自可請求損害賠償，被告之抗辯並無可信。
    則以原告之買受價格五百七十萬元扣除上開三百六十六萬元後，為二百零四萬元
    ，此乃原告所受之損害。
五、按企業經營者應確保廣告內容之真實，其對消費者所付之義務不得低於廣告之內
    容，固為消費者保護法第二十二條所明定。其規範目的，係為防杜消費者因信任
    企業經營者之不實廣告而與之締約致受損害，強制企業經營者須負之義務，是其
    廣告內容與商品或服務自須有密切之牽連關係，並非謂凡因信賴廣告內容而與之
    締約之消費者，因企業經營者未履行廣告內容，均得依同法第五十一條請求懲罰
    性賠償金。本件原告稱其係因信賴被告之廣告中可信賴之形象，才接受其仲介購
    買系爭建物，被告須對其廣告內容確保真實等情；惟查，原告所提出之被告網路
    廣告，係有關被告企業形象之廣告，縱認為係對不特定之多數人，承諾倘將來締
    約後，其於廣告中承諾提供之服務項目自動轉為契約之給付內容，但此終究與特
    定或同種類商品或服務之廣告不同，前者屬委任事務之履行，後者則涉及消費者
    保護法第二十二條所欲規範之範圍。本件被告並未針對系爭建物為產權無瑕疵，
    或為品質保證之廣告，顯非消費者保護法第二十二條所欲規範之不實廣告範圍，
    而僅係關於委任事務有無忠實誠信履行，須否負債務不履行責任之範疇。另原告
    亦未舉證證明被告有明知系爭建物存有產權瑕疵，卻故意隱瞞未告知被告之事實
    ，原告亦未舉證證明被告為該企業形象廣告，其目的乃為欺惘消費者；換言之，
    原告既無從證明被告未忠實履行其廣告內容，有特別針對原告之目的性，或有針
    對不特定消費者之普遍性存在，自無消費者保護法第五十一條得請求懲罰性賠償
    之適用，亦無因違反保護他人法律應負侵權行為責任之可言。原告認：被告所屬
    員工對不特定洽詢者亦有為廣告物件之說明介紹，以達其宣傳之效果云云，其將
    企業形象廣告與特定商品、服務或同重類商品、服務之廣告，強與牽連結合，而
    未思及規範目的之不同，此部份之主張，並無可採。
六、從而，原告依據委任契約關係，主張被告未盡注意調查產權義務，請求被告賠償
    因而所致之損害二百零四萬元，並自起訴狀繕本送達翌日起（自九十一年三月二
    日起）至清償日止，按年息百分之五計算之法定利息，為有理由，應予准許。逾
    此範圍之請求，不應准許，應予駁回。
七、因本案事證已臻明確，兩造其餘主張陳述及所提之證據，均毋庸再予審酌，附此
    敘明。
丙、假執行之宣告：
    兩造陳明願供擔保，聲請宣告假執行或免為假執行，經核原告勝訴部份，合於法
    律規定，爰分別酌定相當之擔保金額宣告之；原告其餘假執行之聲請，因訴之駁
    回而失所依據，不予准許。
丁、結論：
    本件原告之訴，一部為有理由，一部為無理由，依民事訴訟法第七十九條但書、
    第三百九十條第二項、第三百九十二條，判決如主文。
中      華      民      國    九十二    年      六      月    二十    日
                                          民事第六庭  法  官    侯水深
右為正本係照原本作成
如對本判決上訴，須於判決送達後廿日內向本院提出上訴狀
中      華      民      國    九十二    年      六      月    二十    日
                                                      書記官    林秀妙


司法院資訊處製作；財團法人民間司法改革基金會備份。
